臺灣基隆地方法院交通事件裁定　　　　 96年度交聲字第437號
移送機關　　交通部公路總局臺北區監理所基隆監理站
異　議　人　乙○○
上列異議人因違反道路交通管理處罰條例案件，不服交通部公路
總局臺北區監理所基隆監理站民國96年10月5 日所為處分（案號
：基監字第裁42-C00000000號），聲明異議，本院裁定如下：
    主  文
原處分撤銷。
乙○○不罰。
    理  由
一、按法院受理交通事件，準用刑事訴訟法之規定，道路交通管
    理處罰條例第89條前段定有明文，是最高法院76年台上字第
    4986號判例「認定犯罪事實所憑之證據，雖不以直接證據為
    限，間接證據亦包括在內，然而無論直接證據或間接證據，
    其為訴訟上之證明，須於通常一般之人均不致有所懷疑，而
    得確信其為真實之程度者，始得據為有罪之認定，倘其證明
    尚未達到此一程度，而有合理之懷疑存在而無從使事實審法
    院得有罪之確信時，即應由法院為諭知被告無罪之判決。」
    所揭示刑事訴訟法上法院認定事實之最重要原則之一－即認
    定被告有罪，就該有罪事實不能有任何之合理懷疑存在之原
    則於法院審理行為人違反道路交通管理處罰條例案件時，當
    有其適用，易言之，法院於審理行為人違反道路交通管理處
    罰條例案件，當踐行完畢調查證據之程序後，為事實之認定
    時，如就原處分機關所認定之行為人違規之事實仍有合理之
    訴訟上懷疑，而無法百分之百確信行為人確有該當於道路交
    通管理處罰條例各該處罰條文之構成要件事實時，此際即應
    依訴訟上之待證事實「倘有懷疑，則從被告之利益作解釋」
    之證據法則，作對受處分人有利之認定。
二、本件原處分機關認受處分人即異議人乙○○於民國96年8 月
    22日9時許，駕駛車號9366-RK號自用一般小客車沿台二線由
    金山往石門方向行駛，行經清水路口時，違規闖越紅燈，適
    為在該處執勤之台北縣警察局金山分局金山派出所員警甲○
    ○發現，以受處分人有違反道路交通管理處罰條例第53條：
    「汽車駕駛人，行經有燈光號誌管制之交叉路口闖紅燈者，
    處新臺幣（下同）1800元以上5400元以下罰鍰。」之行為當
    場攔停掣單舉發，嗣受處分人於舉發通知單上所載應到案日
    期前向原處分機關提出申訴，經原處分機關請舉發單位調查
    結果，仍認定受處分人有述違規之行為，原處分機關乃於以
    受處分人有違反前揭道路交通管理處罰條例第53條第1 項規
    定之行為，依該條規定裁處受處分人罰鍰2700元，併依同條
    例第63條第1項第3款（原處分書漏列第1項第3款）規定記受
    處分人違規點數3點。
三、異議意旨略以：伊於96年8月22日9時10分許，駕駛CAMRY200
    0CC，車號9366-RK自小客車，沿淡金公路由金山往石門方向
    行駛，至清水路段伊要靠路邊向「雞屎檳榔攤」購買檳榔，
    遭一名站在檳榔前之員警揮手示意停車，並告知其闖紅燈，
    然紅綠燈的路口距離檳榔攤約有6、7支電線桿距離之遠，警
    站在檳榔攤前的位置如何判斷伊闖紅燈，且警察亦無採證照
    片為由聲明異，其執法之專業性、正當性、公平性與真實性
    均在重大缺失，爰聲明異議，請求撤銷原處分等語。
四、經查：據證人即本件舉發員警甲○○到庭之證述：「當時我
    站的位置是清水路36號前，行車方向是金山往淡水方向，我
    站的位置距離路口紅綠燈約40、50公尺，我站的位置是一家
    雞屎檳榔攤，我是看對向車道上的紅綠燈來判斷異議人是否
    闖紅燈，對向的紅綠燈與異議人行車方向的紅綠燈，是設在
    同一個路口上，號誌變換是同步的，我看到對向號誌燈已變
    為紅燈，約幾秒鐘就看到異議人的車開過來．．．」、「（
    問：你們執行取締闖紅燈勤務，為何離路口那麼遠？）因為
    站太近不易取締闖紅燈」等語，可證證人甲○○確實係位在
    雞屎檳榔攤前攔停受處分人乙○○，而證人甲○○所指受處
    分人闖越之號誌燈係位於攔停點前方約40、50公尺處，該號
    誌燈負責管制由金山往淡水方向行駛之車輛等情，有受處分
    人乙○○繪製之現場圖及證人甲○○於本院96年12月14日調
    查時當庭提出之前段路段現場照片在卷足憑。依證人甲○○
    於本院之證述，其係以對向車道上之號誌燈轉換成紅燈後，
    是否仍有車輛自金山方向朝其行駛而來，作為攔停駕駛人有
    無闖紅燈之依據，並非因親眼目睹受處分人有闖紅燈之行為
    才加以攔停，衡之證人甲○○係站立於距離紅綠燈設置之路
    口約40、50公尺遠之處，且係以目測方式舉發受處分人闖越
    紅燈，就其視線所及就方向、距離觀之，其間或已有秒差【
    包括視覺與儀控】存在，自難精確，且極有可能因距離關係
    導致判斷之誤差。此外，駕駛人究竟有無闖紅燈？只有開單
    警員目擊，並無其他科學證據足資佐證。雖然本院相信警員
    不會故意誣陷他人而開單舉發，而且「闖紅燈」是一瞬間發
    生的事實，沒有即時拍照或攝影，事後很難舉證。過往此種
    員警目視而逕行開單之方式，行之多年，遇到民眾否認或爭
    執時，便形成難以解決的民怨問題，況且誰都不能保證員警
    目測不會發生誤差，或警員當時轉頭注意他處，而疏未發現
    駕駛人是綠燈進入之情節，均不無可能。而時代變遷，如今
    科學蒐證方法越來越普及，電腦3C商品也越來越便宜，員警
    若配備DV攝影機或錄音筆，成本並不高，而且可以免去值勤
    爭議。警政署或縣市警察局，對於派駐街頭的交通員警，應
    儘量配發科學蒐證器材，才是與時俱進的作法。本法官不能
    再贊同過往值勤方法，本件既然沒有其他佐證方法，員警的
    目測也可能有誤差存在，警方之舉證未達到「優勢舉證責任
    」之程度，異議人可能蒙受冤屈。原處分機關逕對異議人為
    裁罰，於法顯有未合，自應由本院將原處分撤銷，諭知異議
    人不罰。
據上論斷，應依道路交通案件處理辦法第20條前段，裁定如主文
。
中　　華　　民　　國　　96　　年　　12　　月　　14　　日
                  交通法庭法    官  林淑鳳
以上正本證明與原本無異。
對於本件裁定如有不服，應於送達後5日內， 向本院提出抗告書
狀，敘述抗告之理由，抗告於臺灣高等法院。
中　　華　　民　　國　　96　　年　　12　　月　　18　日
                          書 記 官  郭廷耀
